【裁判字號】    99,訴,829
【裁判日期】    991031
【裁判案由】    確認徵收法律關係不存在
【裁判全文】
臺北高等行政法院裁定
                                       99年度訴字第829號
原      告  黃春枝
訴訟代理人  趙懷琪  律師
被      告  內政部
代  表  人  江宜樺（部長）住同上
訴訟代理人  陳芳珍
            莊雅珍
被      告  交通部公路總局
代  表  人  吳盟分（局長）住同上
訴訟代理人  陳敬明
複  代理人  林雅儒  律師
            徐文宗  律師
上列當事人間確認徵收法律關係不存在事件，原告提起行政訴訟
，本院裁定如下：
   主  文
本件移送於台中高等行政法院。
   理  由
一、按訴訟之全部或一部，法院認為無管轄權者，依原告聲請或
    依職權以裁定移送於其管轄法院，行政訴訟法第18條準用民
    事訴訟法第28條第1 項定有明文。次按，民國99年5 月1 日
    修正施行前之行政訴訟法第15條規定：「因不動產之公法上
    權利或法律關係涉訟者，專屬不動產所在地之行政法院管轄
    。」又行政訴訟法第15條所稱之「因不動產之公法上權利或
    法律關係而涉訟者」，係指因不動產而發生之公法上權利或
    法律關係之爭訟（最高行政法院91年度裁字第619 號裁定參
    照）；亦指從不動產本體所延伸而出之各項公法上權利或利
    益者（例如登記、徵收等事項）（最高行政法院98年度裁字
    第1168號裁定參照）；而本條採專屬管轄之理由在於，由不
    動產所在地法院管轄，易於調查不動產之現狀，收審判迅速
    之效。
二、本件原告主張其所有坐落南投縣鹿谷鄉○○段528-13、528-
    15、531-7 、531-9 等地號土地，前經臺灣省政府於67年6
    月19日以67府民地四字第59709 號函核准徵收，因徵收補償
    費未依限發給，徵收核准案失其效力，遂提起行政訴訟，請
    求判決確認被告內政部（承受臺灣省政府徵收業務）就前述
    土地與原告間所生之徵收法律關係不存在，並以被告交通部
    公路總局就未合法辦理徵收之系爭土地，逕自劃歸道路用地
    ，無法律上原因，而使用系爭土地，致原告受損害，合併請
    求被告交通部公路總局賠償公法上之不當得利。
三、核原告之訴，係因前開不動產土地所生之徵收及公法上不當
    得利法律關係，為因不動產之公法上法律關係涉訟，依起訴
    時行政訴訟法第15條規定，應專屬不動產所在地之台中高等
    行政法院管轄，茲原告向無管轄權之本院起訴，顯係違誤，
    依上開規定，自應依職權移送於其管轄法院，爰裁定如主文
    。
中    華    民    國    99    年    10    月    31    日
                   臺北高等行政法院第三庭
                             審判長法  官  蕭惠芳
                                   法  官  林玫君
                                   法  官  劉穎怡
上為正本係照原本作成。
如不服本裁定，應於送達後10日內向本院提出抗告狀（須按他造
人數附繕本）。
中    華    民    國    99    年    11    月     1    日
                                   書記官  林苑珍

司法院資訊處製作；財團法人民間司法改革基金會備份。
